【裁判字號】    92,訴,2120
【裁判日期】    920930
【裁判案由】    毒品危害防制條例等
【裁判全文】
臺灣高雄地方法院刑事判決                        九十二年度訴字第二一二號
    公  訴  人  臺灣高雄地方法院檢察署檢察官
    被      告  甲○○
    指定辯護人  本院公設辯護人   乙○○
右列被告因違反毒品危害防制條例等案件，經檢察官提起公訴（九十二年度偵字第一
二三三０號），本院判決如左：
    主  文
甲○○無罪。
    理  由
一、公訴意旨略以：被告甲○○前有肅清煙毒條例、麻醉藥品管理條例、前科，基於
    運輸第三級毒品與輸入禁藥之犯意，利用前往大陸地區之便，在大陸地區廣州市
    某西藥房，以人民幣一千元之代價，購得內含第三級毒品特拉嗎竇（ＴＲＡＭＡ
    ＤＯＬ）成份安君寧二十九小包（淨重一七六點八八公克），並利用上衣口袋及
    隨身行李夾帶而藏匿於其內之方式，未經核准，於民國（下同）九十二年一月二
    十七日十七時四十五分許，從澳門搭乘澳門航空公司ＮＸ─六六八號班機，於同
    日十九時許抵達高雄國際機場，而將前開含第三級毒品特拉嗎竇成分之安君寧運
    輸入境，嗣於高雄國際機場入境檢查時，為財政部高雄關稅局檢查人員於高雄國
    際機場入境旅客行李檢查室內查獲，並當場扣得上開安君寧二十九小包，因認被
    告係犯違反毒品危害防制條例第四條第三項之運輸第三級毒品罪及藥事法第八十
    二條第一項之輸入禁藥罪嫌云云。
二、按犯罪事實應依證據認定，無證據不得推定其犯罪事實；又不能證明被告犯罪者
    ，應諭知無罪之判決，刑事訴訟法第一百五十四條、第三百零一條第一項分別定
    有明文。次按，刑事訴訟法上證明之資料，無論其為直接證據或間接證據，均須
    達於通常一般之人均不至於有所懷疑，而得確信其為真實之程度，始得據為有罪
    之認定，若其關於被告是否犯罪之證明未能達此程度，而有合理性懷疑之存在，
    致使無從形成有罪之確信，根據「罪證有疑，利於被告」之證據法則，即不得遽
    為不利被告之認定，是故在犯罪是否成立尚有疑問之際，若證據資料對被告有有
    利之存疑時，依「罪疑利益歸屬被告原則」，自不能以此採為認定被告犯罪之依
    據，又所謂「積極證據足以為不利被告事實之認定」，係指據為訴訟上證明之全
    盤資料，在客觀上已達於通常一般之人均不致於有所懷疑，而得確信被告確曾犯
    罪之程度；倘其證明未達到此一程度，而有合理懷疑之存在時，即無從為被告有
    罪之確信（最高法院七十六年台上字第四九八六號判例參照）。
三、本件公訴人認被告甲○○涉有前揭犯行，無非係以法務部調查局九十二年四月二
    十七日調科壹字第０九二００一一一三八０號之檢驗通知書及該局九十二年七月
    一日調科壹字第○九二六二三四一七九○號函等資料為主要論據。訊據被告固坦
    承於右揭時、地攜安君寧二十九小包入境，惟堅詞否認有何違反毒品危害防制條
    例及藥事法之犯行，並辯稱：伊不知道那是毒品及禁藥，伊只是為了要買進來止
    痛，因為伊之腳及肩膀都有受傷等語。經查：
甲、被告涉犯藥事法部分：
（一）被告確於九十二年一月二十七日自香港搭乘澳門航空ＮＸ─六六八號班機返國
      ，嗣於當日十九時許，在高雄國際機場入境檢查室通關時，為財政部高雄關稅
      局人員查獲，並扣得購自大陸地區之「安君寧」二十九小包之事實，為被告所
      不否認，復有高雄關稅局扣押貨物運輸工具收據及搜索筆錄影本、扣案藥品照
      片二幀附卷足稽。
（二）又本件扣案之「安君寧」二十九小包，經送法務部調查局檢驗結果，均含有第
      三級毒品特拉嗎竇之成分，有該局九十二年四月二十七日出具之調科壹字第０
      九二００一一一三八０號之檢驗通知書一紙在卷可稽，是本件扣案之「安君寧
      」二十九小包確實含有第三級毒品特拉嗎竇成分，應可認定。又輸入之藥品，
      應依藥事法第三十九條規定將其成分、規格、性能、製法之要旨，檢驗規格與
      方法及有關資料或證件，連同標籤、仿單及樣品，並繳納證書費、查驗費，申
      請中央衛生主管機關（行政院衛生署）查驗登記，經核准發給藥品許可證後，
      始得由藥品許可證所有人及其授權者輸入，藥事法第三十九條定有明文；而未
      經依藥事法第三十九條之規定申請核准擅自輸入之藥品，除係旅客或隨交通工
      具服務人員攜帶自用藥品進口者外，即係屬藥事法第二十二條第二款前段之禁
      藥，藥事法第二十二條第二款、藥事法施行細則第六條亦設有明文。是本件扣
      案之「安君寧」二十九小包，依其所標示成分、功能主治、批准文號「國藥准
      字Ｚ00000000號」及製造廠「湖南泰爾製藥有限公司」判定，應以藥
      品管理，其未經核准擅自輸入，應屬禁藥無訛。
（三）雖被告於財政部高雄關稅總局高雄機場分局及法務部調查局高雄市調查處（下
     稱高雄市調查處）訊問時，均供稱前開二十九小包安君寧係準備交予友人服用
      云云（見財政部高雄關稅總局高雄機場分局九十二年一月二十七日偵訊談話筆
      錄及同日高雄市調查處調查筆錄）。然其於檢察官偵訊及本院審理時即均否認
      前開安君寧係為給其友人服用而攜入境等語，其於偵訊時供稱：「（調查局筆
      錄實在否？）不實在，不是要帶給朋友，是我自己要使用」、「（你為何要買
      特拉嗎竇？）自己要戒毒用」、「：：：只是在大陸時有有服用鎮定劑，不吃
      睡不著，所以用特拉嗎竇來戒掉鎮定劑」等語（見九十二年七月八日偵訊筆錄
      ）；其於本院審理時供稱：「（帶安君寧進來做何用？）我是要幫助睡眠及止
      痛，是我自己要用的」等語（見本院九十二年九月二十二日審判筆錄）。雖被
      告於高雄市調查處供稱扣案之安君寧係準備送給友人廖志成云云，然被告事後
      既已否認前開供詞，則其於高雄市調查處之供詞是否可採，即有可疑。
（四）再者，公訴人向法務部調查局函查特拉嗎竇藥效一事，據該局函覆稱：「二、
      特拉嗎竇（ＴＲＡＭＡＤＯＬ）屬合成類鴉片止痛劑，止痛效果與嗎啡類似，
      臨床上主要用做癌症及手術後止痛之用，並未用來做為臨床上戒毒之用。三、
      在藥物濫用方面，特拉嗎竇雖耐藥性及生理依賴性不高，持續使用後仍會產生
      戒斷症狀」等語，有該局九十二年七月一日調科壹字第○九二六二三四一七九
      ○號函附卷可憑。是依法務部調查局前開函文，特拉嗎竇確實有止痛之效果，
      而被告於八十七年間，確實因右臏骨粉碎性骨折，在中國大陸住院治療，且其
      另因左肩僵硬及關節炎等病，在台南奇美醫院手術等情，業據被告提出中國大
      陸醫院診斷證明書、住院經歷公證書及奇美醫院中心診斷證明書等資料在卷可
      稽，是被告辯稱伊係為止痛才在大陸購買安君寧服用等語，應可採信。
（五）此外，觀之扣案之安君寧外包裝標示：一大盒內有四小盒，每小盒內有十小包
      ，然本案僅查扣二小盒共二十九包，衡情，若被告非供己服用，則查扣之安君
      寧應為十包之倍數始然，足認被告辯稱伊有服用其中一小包等語，應非虛佞。
      綜上所述，本件安君寧應係被告攜帶自用藥品進口，依前揭條文，被告所為，
      不構成要藥事法第八十二條第一項輸入禁藥罪。
乙、被告涉犯毒品危害防制條例部分：公訴人雖認被告上開行為另違反毒品危害防制
    條例第四條第三項之運輸第三級毒品罪云云。經查：如前所述，上開扣案之「安
    君寧」二十九小包，雖含有第三級毒品特拉嗎竇【ＴＲＡＭＡＤＯＬ】成分，然
    本院基於以下理由，認為被告並無運輸第三級毒品特拉嗎竇之主觀犯意：
（一）本案扣案之「安君寧」一大盒（內有二小盒、二十九小包），包裝完整，且外
      包裝盒上載明「批准文號國藥准字Ｚ00000000號」及製造廠「湖南泰
      爾製藥有限公司」，主要成分為延胡素、白芍、丁香，功能主治則包括活血定
      痛、祛毒化痰，用於鴉片類，吸毒成癮痰熱症者斷毒後所致週身疼痛不適等，
      此有扣案藥品外包裝盒扣案可證。是以，從形式上觀之，藥品包裝上確實有製
      造廠商、批准字號、生產批號、日期、成分、主治功能、服用方法等記載，顯
      與一般藥物包裝相同，且無記載內含有特拉嗎竇之成分等語，顯難據此推論被
      告明知該藥品內含有第三級毒品特拉嗎竇之成分。
（二）況且，第三級毒品特拉嗎竇【ＴＲＡＭＡＤＯＬ】並非廣為人知之毒品，如何
      期待僅高中畢業、工專肄業，且在大陸地區從事二手電腦買賣之被告，可從上
      開藥品之包裝，據以判斷該藥品中具有毒品之成分？是被告於本院九十二年九
      月二十二日審理時供稱：伊不知道那裡面含有第三級毒品特拉嗎竇【ＴＲＡＭ
      ＡＤＯＬ】成分等語，應非不實。
（三）再者，本案扣得之藥品僅有一大盒（含二小盒、二十九小包），觀諸其外包裝
      盒、使用說明書及服用方法重要提示，依其用量指示：第一至三天，每次十二
      克，一日四次，第四日起每次六克，一日三、四次，一般用藥五至十天，且四
      盒為一療程。亦即，如連續服用七、八日就需要四盒之劑量，而被告僅輸入攜
      回二盒，並未逾越使用藥品之合理範圍。是被告所供稱不知藥品中含有毒品成
      分，而係以一般藥品帶回乙節，應屬可採。
丙、綜上所述，實無證據被告明知該藥品內含有毒品之成分。此外，復查無其他積極
    證據足認被告有公訴人所指輸入禁藥及運輸第三級毒品之犯行，既不能證明被告
    犯罪，根據「罪證有疑，利於被告」之證據法則與前開說明，自應依法為被告無
    罪之判決。
據上論斷，應依刑事訴訟法第三百零一條第一項，判決如主文。
本案經檢察官朱婉綺到庭執行職務。
中      華      民      國    九十二    年      九      月     三十     日
                                     臺灣高雄地方法院刑事第十庭
         審判長法  官    孫啟強
                                               法  官    楊宗翰
                                               法  官    張茹棻
右正本證明與原本無異。
如不服本判決，應於判決送達後十日內，向本院提出上訴狀。
                                               書記官    李忠霖
中      華      民      國    九十二    年      九      月     三十     日


司法院資訊處製作；財團法人民間司法改革基金會備份。
